臺灣宜蘭地方法院行政訴訟判決
110年度交字第31號
原      告  李奕旻  
被      告  交通部公路總局臺北區監理所

代  表  人  梁郭國  
上列當事人間交通裁決事件，原告不服被告民國110年5月28日北
監宜裁字第43-Z00000000號裁決（下稱原裁決），提起行政訴訟
，本院判決如下：
    主  文
原告之訴駁回。
訴訟費用新臺幣（下同）300元由原告負擔。
    事實及理由
壹、程序事項：
    本件係交通裁決事件之裁判，相關卷證資料已由兩造知悉並
    表示意見，因事證明確，依行政訴訟法第237條之7規定，不
    經言詞辯論逕行裁判。
貳、實體事項：
一、事實概要：
    內政部警政署國道公路警察局第九公路警察大隊（下稱舉發
    機關）以原告於109年12月9日3時54分駕駛車牌號碼000-000
    0號自用小貨車 （下稱系爭車輛），行經國道五號北向42公
    里處，因系爭車輛上裝載1輛自小客車，執勤員警攔停請其
    過磅，惟其未予配合，有「汽車裝載貨物經地磅處所五公里
    內路段不服從交通勤務警察指揮過磅」之違規行為（下稱系
    爭違規行為），依道路交通管理處罰條例（下稱處罰條例）
    第29條之2第4項規定，以109年12月9日國道警交字第Z00000
    000號舉發違反道路交通管理事件通知單（下稱系爭舉發單
    ）逕行舉發。原告不服舉發，經被告函由舉發機關查復，仍
    認違規事實明確，乃依處罰條例第29條之2第4項、（第63條
    第1項第2款）規定，以原裁決裁罰原告9萬元罰鍰，並記違
    規點數2點。原告仍不服，提起本件訴訟，請求撤銷原裁決
    。
二、原告主張：
　㈠其駕駛系爭車輛於109年12月9日凌晨上蘇澳交流道經宜蘭方
    向大約42公里處，員警前來盤查，其配合員警盤查將證件交
    給員警，盤查完員警不願意立即歸還證件。之後員警要求其
    配合過磅，並配合員警引導，首先員警引導至一般平面道路
    又引導其回到國道路段；引導其至平面道路又不歸還證件。
    其心生疑惑想與國道九隊勤務中心確認員警是否執勤過當，
    與勤務中心通話後員警才願意將其個人證件歸還，其再詢問
    勤務中心是否合法執法當下，員警詢問是否願意配合，其回
    答如屬合法執法，願意配合。但在其與舉發機關通話確認的
    同時，員警便駕駛警車離去，員警離去後其再三與勤務中心
    人員確認是否可離開，並於現場等待約10分鐘左右，確認員
    警無返回其才離去。其認本件爭議在於：⑴、員警盤查完證
    件並無立即歸還，其多次索要始返還；⑵系爭車輛裝載貨物
    行經蘇澳交流道大約54公里處北上至42公里約接近宜蘭交流
    道處，超過行經地磅處所遠超過5公里以上，而值勤員警竟
    於離蘇澳地磅站10公里之外，要求其駛至一般道路後再折返
    國道過磅；⑶其已清楚表明願意配合員警，其向勤務中心查
    詢員警合法查詢與否，員警不願等旋即駕車駛離，現場亦無
    製作任何罰單並請其簽名確認，事後卻以補製罰單方式寄出
    ，員警執法即非無疑。
㈡、其既從國道五號北上42公里處為員警攔查，除當場要求交付
    駕照外，該員警稱其車上拖載有另一部自小客車，依處罰條
    例第29條之2第4項規定，指揮其需順向下壯圍逆向駛往對向
    地磅處過磅，但其主觀上認為已順向駛離地磅處10餘公里，
    且半夜凌晨三、四點疲累不堪 ，請求可否於下一順向設置
    地磅處再行過磅。但不為執勤員警接受，其僅能聯繫該員警
    所屬舉發機關及1968勤務中心，諮詢可否給予民眾方便，於
    下一順向設置地磅處再行過磅，因在諮詢溝通過程繁複費時
    ，員警即不耐等候離開，事後即以原告消極不配合稽查為由
    開立9萬元罰單，致使其3個月之家庭經濟受影響，況其並非
    不配合只是溝通程序上有所耽誤而已。
三、被告聲明請求駁回原告之訴，答辯意旨：　　
㈠、據舉發機關查復略以：執勤員警為考量駕駛人意願，在指揮
    前往「地磅處所五公里內路段」之地點，均採以就近之地磅
    站過磅，且駕駛人非有正當理由均應隨同前往過磅，如消極
    不配合或積極逃離，則依拒磅之規定處罰。員警告知就近地
    磅並指揮過磅並無不當，駕駛人應配合交通法規而前往，若
    過磅後認有不服員警所為，則可依相關程序提起救濟，另查
    國道五號各地磅處亦設有超載車驅離車道，車輛過磅後亦可
    經警員指揮由該車道駛離，因此駕駛人過磅後自可選擇平面
    或上交流道行駛。另執勤員警於勤務中發現交通違規行為並
    與攔停後，在稽查過程中應告知違規事由，並請駕駛人出示
    證照或陳述提供相關身分資料，駕駛人必須配合現場員警執
    行上揭指令；執勤員警告知駕駛人提供並索閱行照並無不當
    ，而過磅後行照歸還行為係屬交通取締、舉發過程。原告所
    述在過程中巡邏車不知如何突然離開，揚言會開罰單云云，
    經查駕駛人以消極行為不服從稽查，並持續利用電話向非現
    場員警陳述意見，當下執勤警員現場停等多時，並多次告知
    駕駛人不服從指揮、取締之違規項目、舉發法條等程序，駕
    駛人仍不為所動，員警當可離開現場，甚且依駕駛人向舉發
    機關陳述理由有提及「拒磅、不配合」等字眼，證明當時員
    警應有宣達上揭法令之言詞。經重新審視採證影像，該車消
    極不配合過磅之違規行為明確。
㈡、經檢視採證影像：　　
１、行車紀錄器影像（編號1）：畫面下方時間2020/12/09 03:52
    :42畫面中，內側車道上有1車輛車上載運1白色小客車於高
    速公路上往前行駛，警車跟隨在後。2020/12/09 03:55:21
    該載運白色車之車輛，由畫面左邊顯示燈光並減速往前於高
    速公路護欄旁警車前方停靠，後面有2位員警往該停靠車輛
    走去。　　
２、舉發過程影像（編號1）：畫面下方時間2020.12.09 03:51:0
    9員警：你是從蘇澳上來有沒有給你過磅、原告：3噸半ㄚ。
    員警：3噸半的，他說是3噸半的、原告：因為因為之前過磅
    那個警察…警察叫我不要進去過磅，那個都塞車。員警：你3
    噸半的不要沒關係…對，ㄚ我們要帶你去過磅看看，看會不會
    超載、原告：我們沒有車載…。員警：…因為你的總和重可以
    載到4.4…。時間2020.12.09 03:52:05員警：…沒有，還是我
    還是要押磅，我還是要押你去過磅，…我還是要把你押去過
    磅，是你說沒超載，要磅了之後才知道。原告：我就下去就
    好，就這邊就下去。員警：沒有，我還是要把你押磅，我要
    追你，我就要把你押磅，我就認為你超載嘛…沒有超載是你
    說，還是要以磅為主。原告：我知道，阿半夜出來跑車…。2
    020.12.09 03:52:58員警：你說你沒有超載嘛，那是你說的
    嘛，可是我們還是要磅了才知道、原告：…半夜出來跑車大
    家通融一下啊。2020.12.09 03:53:13員警呼叫995與對方通
    話：你幫我看一下，宜蘭南、宜蘭北那一個磅有開。
３、舉發過程影像（編號2）：時間2020.12.09 03:57:24原告：
    是又沒還我證件、員警：我就要把你押磅。原告：ㄚ你證件
    要還我ㄚ、員警：ㄚ我現在要押你過磅我等一下會還你，你要
    來過磅ㄚ。原告：ㄚ現在在下面，你又不可以把我押磅。員警
    ：我就為什麼不可以押磅，我是高速公路把你押下來的。原
    告：ㄚ問題是現在不在…你怎麼把我押磅…、員警：好，我在
    高速公路把你押下來的為什麼…。原告：那我現在在哪裏、
    員警：我們都地磅位前面，宜蘭地磅位前面。原告：那這邊
    是高速公路範圍、員警：我們的範圍，那是我們的範圍。原
    告：我再問問看。
４、舉發過程影像（編號3）：時間2020.12.09 04:37:31員警：
    現在時間109年現在時間109年12月9日4時39分車號000-0000
    、6987該車駕駛李員載運車號：…BGZ-0609疑是超載，押該
    車過磅，該車不配合，原告：我沒有不配合，我在跟你們19
    8聯繫1968聯繫你的問題嘛。員警：…問題你不跟我們車走，
    原告：我沒有不跟你們車走，我詢問你們1968這樣不對喔，
    1968詢問是我們的權利，為什麼我們不能詢問。
５、舉發過程影像（編號4）：時間2020.12.09 04:39:28員警：
    我都已經有錄音錄影都有、原告：我是在跟你們上面聯繫，
    又不是我不配合你們…、員警：沒有我如果我等下你問完了
    ，你再不跟我們走還是你怎樣，我們就以拒絕過磅、原告：
    甚麼叫做我怎樣不跟你們走，現在這是非國道為什麼我要跟
    為甚麼現在是非國道道路耶、員警：我攔查你的違規地點就
    是國道、原告：那你現在這邊是哪裡、員警：我攔查你的地
    點是違規…、原告：那這邊是哪裡，你已經把我帶到非國道
    、員警：你有沒有走高速公路。
６、舉發過程影像（編號5）：時間2020.12.09 04:43:55員警：
　  李先生我告知，我依規定舉發。　　　　
四、本院之判斷：
㈠、本件舉發機關以原告有系爭違規行為開立系爭舉發單舉發，
    經原告表示不服，被告函由舉發機關查證仍認屬實，而為原
    裁處之情，有系爭舉發單、原告之交通違規案件陳述單、舉
    發機關與被告間查核函件、採證光碟及原裁決在卷可按（見
    本院卷第16至33頁），上開證據，均足為本件認定之依憑。
㈡、按汽車裝載貨物行經設有地磅處所，應依標誌、標線、號誌
    指示，或交通勤務警察或依法令執行交通稽查任務人員之指
    揮停車過磅。又汽車裝載貨物行經設有地磅處所5公里內路
    段，未依標誌、標線、號誌指示或不服從交通勤務警察或依
    法令執行交通稽查任務人員之指揮過磅者，處汽車駕駛人9 
    萬元罰鍰，並得強制其過磅。其應歸責於汽車所有人時，除
    處汽車所有人罰鍰及記該汽車違規紀錄1次外，汽車駕駛人
    仍應依第63條第1項第2款規定記違規點數2點；汽車駕駛人
    有第29條之2第4項情形者，除依原條款處罰鍰外，並予記違
    規點數2點。道路交通安全規則第77條第9款、處罰條例第29
    條之2第4項、第63條第1 項第2 款分別定有明文。處罰條例
    第29條之2第4項之立法意旨，係為避免超載者採取消極方式
    抗拒過磅，甚至拒絕停車接受稽查等，危害行車安全。又立
    法者為兼衡駕駛人之權利與行車往來之安全，針對裝載貨物
    之汽車，以於「設有地磅處所5公里內路段」為限度，課予
    汽車駕駛人服從交通勤務警察或依法令執行交通稽查任務人
    員指揮過磅之公法上義務。　　
㈢、經查：
１、原告主張駕駛系爭車輛行經國道五號北向42公里處遭值勤員
    警攔停，員警引導地磅處所遠超過5公里以上云云，惟據本
    院函由被告查報本件舉發違規地點「國道五號北上42公里」
    距最近地磅處所距離公里數為何？」，經舉發機關以110年8
    月19日國道警九字第1109004872號函復以：「本案攔停舉發
    地點為國道5號北上42公里處，於下交流道行駛1.4公里至19
    1線道迴轉道(迴轉道總長約16公尺，為車道線『3.75*4公尺』
    再加中央分隔護欄『1公尺』)，並向南行駛0.4公里至宜蘭地
    磅站等語。是以本案舉發違規地點『國道5號北向42公里』距
    離宜蘭南向地磅站為1.96公里。」等語(見本院卷第57頁)，
    並有被告所提出舉發機關所繪相關位置現場圖為佐(見本院
    卷第56頁)。原告於110年11月24日陳報狀亦表明對地磅站設
    置地及距離並無意見，則以本件員警攔停之位置為國道五號
    北向42公里處，經員警引導及指揮至距離最近之宜蘭南向地
    磅過磅，僅1.96公里，未逾處罰條例第29條之2 第4項規定
    ，足認原告此部分主張，非屬事實，不足為取。
２、又原告主張員警盤查完證件並無立即歸還，且其已清楚表明
    願意配合執勤員警，其向勤務中心查詢執勤員警執法合法與
    否，係員警不願等候，即駕車駛離云云。查，依警察職權行
    使法第7條：「為查證人民身分，得採取下列之必要措施：
    一、攔停人、車、船及其他交通工具。…。」、第8條：「警
    察對於已發生危害或依客觀合理判斷易生危害之交通工具，
    得予以攔停並採行下列措施：一、要求駕駛人或乘客出示相
    關證件或查證其身分。…。」規定，執勤員警於發現交通違
    規行為並與攔停後，在稽查過程中告知違規事由，並請駕駛
    人出示證照或陳述提供相關身分資料，於法本即有據。而依
    本院勘驗本件採證光碟結果如附件所示「檔案名稱：(4)舉
    發過程」中，2020.12.09  04：39：27-04：42：27期間，
    員警已等候原告打電話給1968及舉發機關勤務中心詢問員警
    是否合法執法，並無原告所稱員警不願等候之情形，而由檔
    案名稱：(5)舉發過程中04：42：28-04：44：02，員警亦告
    知原告不配合過磅即依法舉發。足認本件舉發機關之舉發，
    並無任何不法情形。
３、又以如附件所示舉發過程影像(1)所示「時間2020.12.09 03:
    52:05員警：…我還是要押磅，我還是要押你去過磅，…我還
    是要把你押去過磅，是你說沒超載，要磅了之後才知道。原
    告：我就下去就好，就這邊就下去。員警：沒有，我還是要
    把你押磅，我要追你，我就要把你押磅，我就認為你超載嘛
    …沒有超載是你說，還是要以磅為主。原告：我知道，阿半
    夜出來跑車…。2020.12.09 03:52:58員警：你說你沒有超載
    嘛，那是你說的嘛，可是我們還是要磅了才知道、原告：…
    半夜出來跑車大家通融一下啊。」之情，顯示原告於員警攔
    停要求配合過磅時，已表示不希望過磅之意。(2)舉發過程
    影像：「時間2020.12.09 03:57:24原告：是又沒還我證件
    。員警：我就要把你押磅。原告：ㄚ你證件要還我ㄚ、員警：
    ㄚ我現在要押你過磅我等一下會還你，你要來過磅ㄚ。原告：
    ㄚ現在在下面，你又不可以把我押磅。員警：我就為什麼不
    可以押磅，我是高速公路把你押下來的。原告：ㄚ問題是現
    在不在…你怎麼把我押磅…、員警：好，我在高速公路把你押
    下來的為什麼…。原告：那我現在在哪裏、員警：我們都地
    磅位前面，宜蘭地磅位前面。原告：那這邊是高速公路範圍
    、員警：我們的範圍，那是我們的範圍。...」，及(4)舉發
    過程：時間2020.12.09 04:39:28員警：我都已經有錄音錄
    影都有、原告：我是在跟你們上面聯繫，又不是我不配合你
    們…、員警：沒有我如果我等下你問完了，你再不跟我們走
    還是你怎樣，我們就以拒絕過磅、原告：甚麼叫做我怎樣不
    跟你們走，現在這是非國道為什麼我要跟為甚麼現在是非國
    道道路耶。員警：我攔查你的違規地點就是國道、原告：那
    你現在這邊是哪裡、員警：我攔查你的地點是違規…、原告
    ：那這邊是哪裡，你已經把我帶到非國道、員警：你有沒有
    走高速公路。」之情，顯示原告以車輛已行至平面車道為由
    ，質疑員警已無權力押磅，足見原告當時已明確表示不願服
    從員警指揮過磅之意。且以自(2)舉發過程03:57至(5)舉發
    過程04:43員警對原告表示要依規定舉發止，時間長達46分
    鐘，期間原告不斷以已是在平面道路為由，拒絕依員警指揮
    至宜蘭地磅站過磅，員警始對原告表示將依規定舉發。顯然
    原告所稱其在確認執法合法性時，員警不耐久候逕自離去云
    云，並非屬實，應認原告確有系爭違規行為，事實明確，其
    主張並不可採。　　　　
五、綜上所述，本件原告系爭違規行為事實明確，舉發機關據以
    舉發並無違誤，被告本於舉發事實，依處罰條例第29條之2
    第4項及違反道路交通管理事件統一裁罰基準及處理細則之
    規定，裁罰原告如原裁決所示，核無違法或不當之處，原告
    猶執陳詞指摘原裁決不當，請求撤銷，為無理由，應予駁回
    。
六、本件事證已臻明確，兩造其餘攻擊防禦方法並所提證據，經
    斟酌後認均不足影響判決結果，爰不遂一論列，併此敘明。
七、本件第一審裁判費為300元，應由原告負擔，爰併為確定訴
    訟費用額如主文第2項所示。
八、據上論結，本件原告之訴為無理由，依行政訴訟法第237條
    之7、第237條之8第1項、第98條第1項前段，判決如主文
中　　華　　民　　國　　111 　年　　1 　　月　　10　　日
                  行政訴訟庭　法　官  張軒豪　
上為正本係照原本作成。
如不服本判決，應於判決送達後20日內，向本院提出上訴狀並表
明上訴理由（原判決所違背之法令及其具體內容或依訴訟資料可
認為原判決有違背法令之具體事實），其未載明上訴理由者，應
於提出上訴後20日內向本院補提理由書（上訴狀及上訴理由書均
須按他造人數附繕本，如未按期補提上訴理由書，則逕予駁回上
訴），並應繳納上訴裁判費新臺幣750元。
中　　華　　民　　國　　111 　年　　 1　　月　　10　　日
                              書記官　林憶蓉